【裁判字號】    95,訴,4122
【裁判日期】    950619
【裁判案由】    履行契約
【裁判全文】
臺灣臺北地方法院民事判決              95年度訴字第4122號
原      告  甲○○
訴訟代理人  王建智律師
被      告  全國停車場股份有限公司
法定代理人  乙○○
訴訟代理人  許坤立律師
上列當事人間履行契約事件，本院於民國95年6月5日言詞辯論終
結，判決如下：
    主      文
原告之訴及假執行聲請均駁回。
訴訟費用由原告負擔。
    事實及理由
一、原告主張：被告與鴻友建設股份有限公司 (下稱鴻友公司)
    於民國79年6月1日，為共同投資開發位於台北市○○○路、
    保安街口之停車場用地作為商業停車場大廈曾簽訂合作協議
    （下稱合作協議）。惟因台北市政府交通局停車管理處 (下
    稱北市府停車管理處)公告該地之開發與上列合作協議條件
    不合，致該合作協議無法履行，雙方合意解約，另於80年2
    月1日簽訂解約協議（下稱系爭解約協議），且由被告開立
    新台幣（下同）2,00 0,000元之保證支票交付予鴻友公司，
    約定被告應於同年月9日前向北市府停車管理處提出申請投
    資興建案件，如未提出，最遲應在同年3月9日前，以現金向
    鴻友公司換回上列保證支票，並約定該保證支票若退票時，
    被告除應給付2,000,00 0元外，並應支付利息及違約金。嗣
    因被告無法於80年3月9日如期履行，並經鴻友公司同意上列
    條件展期至80年4月8日。詎鴻友公司於80年4月30提示該保
    證支票卻遭退票，故依解約協議第4條約定，被告負有給付
    2,000,000元及利息、違約金予鴻友公司之義務。而鴻友公
    司並於91年7月18日將對被告之債權讓與伊。爰依系爭解約
    協議、債權讓與之法律關係，提起本訴等情。並於本院聲明
    ：(一)被告應給付原告2,00 0,000元及加計自80年5月1日 (即
    支票退票之翌日)起算之法定遲延利息，暨按日千分之3計算
    之違約金。(二)願供擔保請准宣告假執行。
二、被告則以: 鴻友公司與原告間之債權讓與並非由該公司監察
    人代表該公司所為，故該債權讓與不生效力；且原告主張系
    爭解約協議所載之保證支票未載發票日，欠缺應記載事項，
    該票據屬無效；又原告本件請求權業已罹於時效等語，資為
    抗辯。並於本院聲明：(一)原告之訴及假執行聲請均駁回。(二)
    如受不利之判決，預供擔保請准宣告免為假執行。
三、查，被告與鴻友公司於79年6月1日簽訂合作協議，並於80年
    2月1日因該合作協議無法履行，雙方合意終止，並再簽訂解
    約協議等情，有卷附合作協議書、合作解約協議書可憑（見
    本院卷第6至12頁、第14頁），並為兩造所不爭執，堪信為
    真。
四、按，董事為自己或他人與公司有交涉時，由監察人為公司之
    代表，公司法第223條定有明文。查，原告主張鴻友公司因
    積欠其借款，而將對於被告該2,000,000元（含利息、違約
    金）之債權轉讓與其乙節，固據提出91年7月18日債權讓與
    協議書為證（見本院卷第22頁）。然原告當時係鴻友公司之
    董事長，則其代表鴻友公司將上列債權轉讓與自己，顯係屬
    於為自己之利益而為之，並非為公司利益而為之，則依上規
    定，系爭債權讓與自應由監察人代表公司為之，始符合公司
    法上列條文規範之意旨。雖謂上列條文旨在禁止雙方代表，
    以保護公司（本人）之利益，非為保護公益而設，自非強行
    規定，如有違反，其法律行為並非無效，倘公司（本人）事
    前許諾或事後承認，即對於公司（本人）發生效力（最高法
    院87年度台上字第1524號判決意旨參照），但原告亦無法舉
    證該債權讓與協議，業經鴻友公司事前同意或是否承諾，故
    系爭債權讓與協議即尚未發生效力甚明。
五、從而，原告執尚未發生效力之債權讓與協議，主張承受鴻友
    公司對於被告2,000,000元及利息、違約金之債權，訴請被
    告應依約給付，為無理由，應予駁回。又原告之訴既經駁回
    ，則其假執行之聲請即失所附麗，應併予駁回。
六、本件事證已臻明確，兩造其餘攻擊或防禦方法，經本院審酌
    後，認均與本件之結論無涉，茲不再一一論述，併予敘明。
七、據上論結，本件原告之訴為無理由，依民事訴訟法第78條判
    決如主文。
中    華    民    國    95    年    6     月    19    日
                  民事第一庭    法  官  楊絮雲
以上正本係照原本作成
如對本判決上訴，須於判決送達後20日內向本院提出上訴狀
中    華    民    國    95    年    6     月    19    日
                                書記官  高秋芬


司法院資訊處製作；財團法人民間司法改革基金會備份。
